【裁判字號】    98,訴,149
【裁判日期】    980506
【裁判案由】    損害賠償
【裁判全文】
臺灣屏東地方法院民事判決               98年度訴字第149號
原      告  上興飼料股份有限司
法定代理人  甲○○
訴訟代理人  許淑清律師
被      告  乙○○
上列當事人間損害賠償事件，於刑事訴訟程序附帶提起民事訴訟
，案經本院刑事庭移送前來，本院於民國98年3 月31日言詞辯論
終結，判決如下：
    主  文
被告應給付原告新臺幣肆佰捌拾貳萬捌仟伍佰伍拾玖元整，及自
民國九十六年八月十一日起至清償日止，按年息百分之五計算之
利息。
訴訟費用由被告負擔。
本判決命被告給付部分，原告預以新臺幣壹佰陸拾萬玖仟伍佰壹
拾玖元為被告供擔保後得假執行。
    事 實 及 理 由
一、按「訴狀送達後，原告不得將原訴變更或追加他訴。但有下
    列各款情形之一者，不在此限：三、擴張或減縮應受判決事
    項之聲明者。」民事訴訟法第255 條第1 項第3 款定有明文
    ，本件原告起訴原請求被告給付新臺幣（下同） 5,127,715
    元，嗣於審理中減縮請求賠償金額為4,828,559 元，核其聲
    明乃減縮應受判決事項之聲明，合於上開規定，自得准許，
    合先說明。
二、原告主張：
  (一)被告於民國94年6 月間，透過訴外人蔡俊銘之介紹，擔任原
    告經銷商，負責銷售原告水產飼料，自同年月28日開始出貨
    ，惟自94年12月31日起，被告之前簽發予原告作為付款之支
    票4 張，全遭退票，總金額達2,968,205 元。
  (二)原告為確保債權實現，與被告於95年2 月9 日達成以下口頭
    協議：被告將其所有客戶釋出予原告直營，由原告直接出
    貨，並直接向客戶收款。被告由經銷商轉為仲介人，原告
    出貨給原客戶之銷售額，於貨款回收後計算佣金予被告，佣
    金超過5 萬元部分，則折抵之前退票欠款。被告須於1 個
    月內，帶領原告員工蔡俊銘拜訪其所有客戶，並告知所有客
    戶之後，由原告直接出貨及直接收款之事。詎被告乃以兩面
    手法，藉與原告協議由原告直接收取貨款，騙取原告繼續出
    貨，另私自向尚未釋出之客戶收取貨款
  (三)被告為求掩飾起見，就其擅自向客戶收取之貨款，交付於
    發票人為佳燁興業有限公司，發票日為95年5 月20日，票號
    CL0000000 、面額為35萬元之彰化商業銀行中港分行支票1
    張、發票人黃美珠，發票日95年6 月20日，票號MN000000
    0 、面額為22萬1750元之台北銀行民權分行支票1 張、付
    款銀行高雄市農會左營分部、發票日為95年7 月15日、票號
    FA0000000 、面額為20萬2000元支票1 張，以及被告簽發之
    發票日95年4 月17日、面額54萬3060元本票1 張予原告，以
    為拖延；並簽發上述4 張支票退票金額同額之本票4 張予原
    告，藉以取信，致原告繼續陷於錯誤而出貨予被告。被告並
    藉以向訴外人許坤祥出貨，並收取其於95年4 、5 月間之貨
    款，分別為37萬3500元、36萬5200元，合計為73萬8700元；
    向訴外人黃奮鐘出貨並收取其於95年4 、5 月之貨款，分別
    為4 萬9800元、3 萬3200元，合計為8 萬3000元；向朱吉田
    出貨並收取其於95年4 月之貨款為2 萬1000元。原告未能及
    時察覺，並於95年4 月14日電匯3 萬980 元之佣金予被告，
    迄至上開客票屆期提示均遭退票，原告始知受騙，因而受有
    合計5,127,715 之損害，爰依民法第184 條後段，侵權行為
    之法律關係，請求被告賠償上開金額，並於本院聲明：求為
    判決如主文第一項所示及為以供擔保為條件之假執行宣告。
三、被告則以：
    被告雖未提出準備書狀作何聲明或陳述，惟於本院言詞辯論
    期日陳明：被告確實有積欠原告至94年12月31日前共2,968,
    205 元，惟95年之後，原告曾表示要給被告10萬元的佣金。
    並承認積欠原告4,828,559 元等語資為抗辯，並請求駁回原
    告之訴，如受不利益判決，願供擔保免為假執行。
四、本件原告主張之事實，為被告所自認，有本院98年3 月31日
    言詞辯論筆錄可稽，復有本院96年度易字第459 號刑事判決
    1  份在卷足憑，原告主張之事實，堪信為真正。
五、得心證之理由：
    按當事人於言詞辯論時為訴訟標的之捨棄或認諾者，應本於
    其捨棄或認諾為該當事人敗訴之判決，民事訴訟法第384 條
    定有明文。原告主張被告以詐欺之意圖開立系爭支票及本票
    均遭退票，以致原告遭受財產權之損害等情，既經被告於98
    年3 月31日言詞辯論期日表示認諾在卷，依上開說明，本院
    應本於被告之認諾而為其敗訴判決。從而，原告主張如主文
    所示之聲明，為有理由，應予准許。
六、綜上所述，原告依侵權行為法律關係，請求被告給付原告4,
    828,559 元，及自附帶民事訴訟起訴狀繕本送達之翌日起至
    清償日止，按週年利率百分之5 計算之利息，為有理由，應
    予准許。
七、假執行之宣告：
    原告陳明願供擔保，聲請宣告假執行，核無不合，爰酌定相
    當擔保金額准許之。
八、本件事證已臻明確，兩造其餘主張、陳述及所提證據，經審
    酌與本院前揭判斷不生影響，毋庸再予審酌，併此敘明。
九、結論：原告之訴為有理由，依民事訴訟法第78條、第390 條
    第2 項判決如主文。
中    華    民    國    98    年    5     月     6    日
                  民事第二庭    法  官  羅森德
正本係照原本作成。
如不服本判決，應於收受送達後二十日內向本院提出上訴書狀，
其未表明上訴理由者，應於提出上訴後二十日內向本院補提理由
書狀（均須按他造當事人之人數附繕本）。
                                書記官  蘇小雅
中    華    民    國    98    年    5     月    6     日


司法院資訊處製作；財團法人民間司法改革基金會備份。
